【裁判字號】    98,審易,224
【裁判日期】    980430
【裁判案由】    詐欺
【裁判全文】
臺灣新竹地方法院刑事判決            98年度審易字第224 號
公  訴  人  臺灣新竹地方法院檢察署檢察官
被      告  甲○○
上列被告因詐欺案件，經檢察官聲請以簡易判決處刑（97年度偵
字第8527號），及移送併案審理（臺灣板橋地方法院檢察署98年
度偵字第5414號），本院認應改用通常程序，判決如下：
    主  文
本件免訴。
    理  由
一、聲請簡易判決處刑意旨略以：被告甲○○明知依一般社會生
    活之通常經驗，將帳戶之金融卡及密碼交予他人使用，可預
    見使用上開存摺、帳號之人可能將之作為不法收取他人受騙
    款項之用，竟基於幫助該真實姓名、年籍不詳之人詐騙金錢
    之不確定故意，於民國97年2 月間，在不詳地點，將其所申
    請之中華郵政股份有限公司關東橋郵局000-00000000000000
    號帳戶之金融卡密碼交予真實姓名、年籍不詳綽號「阿強」
    之人。嗣該真實姓名、年籍不詳之人基於為自己不法所有之
    意圖，於97年10月2 日在奇摩拍賣網路佯登販賣演唱會門票
    ，致蔡若津不疑有他上網購買，並依其指示將新臺幣（下同
    ）4,240 元匯入上開甲○○帳戶，旋遭提領一空，嗣蔡若津
    未收受門票始知受騙，報警循線查獲上情。因認被告涉犯刑
    法第30條第1 項前段、第339 條第1 項幫助詐欺取財罪嫌等
    語。
二、按案件曾經判決確定者，應諭知免訴之判決，並得不經言詞
    辯論為之，刑事訴訟法第302 條第1 款、第307 條分別定有
    明文。又刑事訴訟法第302 條第1 款規定，案件曾經判決確
    定者，應諭知免訴之判決，此項訴訟法上所謂一事不再理之
    原則，關於實質上一罪或裁判上一罪，均有其適用，最高法
    院60年度台非字第77號判例足資參照。
三、查被告於偵查中固坦承於上揭時、地，將上揭自身所申請使
    用之中華郵政股份有限公司新竹關東橋郵局00000000000000
    號帳戶之提款卡及密碼交付與一真實姓名年籍不詳、自稱「
    阿強」之成年男子，惟矢口否認知情該帳戶係用於詐欺犯罪
    所用，辯稱：因跟他人借款，對方說付利息時，要從其所有
    之帳戶內領出利息，才將提款卡（含密碼）交給對方等等。
    惟查：
（一）上開事實，業據被害人蔡若津於警詢時之指述明確，並有
      被害人匯款之交易明細單、被告帳戶之開戶資料、歷史交
      易清單各1 份可資佐證，被害人指述轉帳匯款情節核與上
      開帳戶紀錄及匯款憑據相符。
（二）按金融存款帳戶，事關存戶個人財產權益之保障，攸關個
      人信用之重要憑信，一般人均有妥為保管阻止他人任意使
      用之認識，則若依被告所述要交付利息，理應將利息匯到
      對方帳戶內，何須提供其本身之帳戶？又被告與「阿強」
      並不熟識，且經「阿強」以如此怪異之理由要求交付提款
      卡（含密碼）等資料，即不難預期對方將帳戶用於非法用
      途，從而被告所辯上情，顯與常情相違，自無從解免於被
      告確有交付上揭帳戶之提款卡及密碼予自稱「阿強」之成
      年男子，供實施詐騙行為後匯款使用之責。
（三）又按刑法上之故意，分直接故意（確定故意）與間接故意
      （不確定故意），「行為人對於構成犯罪之事實，明知並
      有意使其發生者」為直接故意；又「行為人對於構成犯罪
      之事實，預見其發生而其發生並不違背其本意者」為間接
      故意；而參以郵政儲金或銀行帳戶可供款項之存匯、提領
      ，一般人均可輕易申請開設，並無任何資格條件之限制，
      苟有使用金融存款帳戶之正當用途，自以使用其本人或可
      信賴之親友申請之帳戶，最為便利安全，始可避免帳戶名
      義人反悔或心存歹念，利用通知掛失止付、變更存戶印鑑
      圖章或換摺之方式，將帳戶內之款項領走一空，反致使用
      帳戶人蒙受損失，苟非為犯罪等不法目的或為掩飾自己真
      實身分，並藉以逃避查緝，依常情並無捨棄自己申設帳戶
      而迂迴以花費金錢或其他方法向無相當信賴關係之陌生人
      取得帳戶使用之理，且近年來以詐欺取財之犯罪類型層出
      不窮，該等犯罪，多數均係利用他人帳戶作為詐欺所得財
      物之出入帳戶，業經媒體廣為披載，是依一般人通常之知
      識、智能及經驗，均已詳知向陌生人購買、承租或其他方
      法取得帳戶者，多係欲藉該帳戶取得不法犯罪所得，且隱
      匿帳戶內資金之實際取得人之身分，以逃避追查，被告係
      成年且有智識之人，對於交付上開郵局帳戶之提款卡及密
      碼予真實姓名年籍不詳之詐欺集團成員，將可能被用來作
      為詐欺取財等非法用途上，應有所預見，被告顯有幫助詐
      欺取財之不確定故意存在，從而本件事證明確，被告犯行
      堪以認定。
四、第查，被告前已因基於幫助詐騙集團從事詐欺之犯意，於97
    年2 月底某日，在新竹縣竹東鎮麥當勞餐廳，將其所申請之
    中華郵政股份有限公司新竹關東橋郵局帳號000000000000號
    帳戶之存摺、提款卡，提供予綽號「阿強」之真實姓名、年
    籍不詳之成年男子及其所屬詐騙集團成員使用，嗣該詐騙集
    團成員，基於為自己不法所有之犯意，於97年10月7 日，在
    雅虎奇摩拍賣網站刊登拍賣聯合公園樂團演唱會之虛偽訊息
    ，致洪薏如上網閱覽該訊息後陷於錯誤，下標購買，並匯款
    6, 040元至甲○○前開帳戶內之犯行，而由臺灣臺北地方法
    院檢察署檢察官向臺灣臺北地方法院聲請簡易判決處刑，嗣
    經同法院於98年2 月27日以98年度簡字第56號刑事簡易判決
    ，依幫助詐欺取財罪判處被告拘役50日，嗣於98年4 月1 日
    確定等情，有臺灣臺北地方法院98年度簡字第56號刑事簡易
    判決及臺灣高等法院被告前案紀錄表各1 份在卷可稽。而本
    件聲請人聲請簡易判決處刑被告涉犯幫助詐欺取財之犯行，
    與前開業經判決確定之幫助詐欺取財犯行，屬被告於同一時
    間提供同一中華郵政股份有限公司新竹關東橋郵局帳戶金融
    卡及密碼予同一人之行為，則縱該詐騙集團有應以數罪論斷
    之詐欺取財之犯行，然被告既係於同一時間為交付同一郵局
    帳戶金融卡、密碼，應認被告僅有一幫助行為，縱日後犯罪
    集團運用時間與狀態有別，仍無從認為被告所為係數罪，即
    不得分別論以幫助詐欺取財而以數罪名論斷之，僅得論以一
    罪，是本件核與前述業經判決確定之幫助詐欺取財犯行，顯
    屬實質上同一案件，為前開確定判決之既判力效力所及，揆
    諸前揭說明，本件爰不經言詞辯論，逕為諭知免訴之判決。
五、檢察官請求併案審理部分：
    本案既經諭知免訴，即與臺灣板橋地方法院檢察署以98年度
    偵字第5414號移請併辦部分，無實質上或裁判上一罪之關係
    ，該併辦部分，自應退由檢察官另行處理。
六、據上論斷，應依刑事訴訟法第452 條、第302 條第1 款、第
    307 條，判決如主文。
中    華    民    國    98    年    4     月    30    日
                  刑事第九庭審判長法  官 魏瑞紅
                                  法  官 劉兆菊
                                  法  官 馮俊郎
本件正本證明與原本無異。
如不服本判決，應於判決送達後10日內向本院提出上訴書狀。上
訴書狀應敘述具體理由，未敘述上訴理由者，應於上訴期間屆滿
後20日內補提理由書狀於本院（均須按他造當事人之人數附繕本
）「切勿逕送上級法院」。
中    華    民    國    98    年    4     月    30    日
                                   書記官 蕭汝芳


司法院資訊處製作；財團法人民間司法改革基金會備份。
